【裁判字號】    98,上訴,4575
【裁判日期】    990831
【裁判案由】    毒品危害防制條例
【裁判全文】
臺灣高等法院刑事判決                98年度上訴字第4575號
上  訴  人
即  被  告  甲○○
選任辯護人  胡志彬律師
上列上訴人因違反毒品危害防制條例案件，不服臺灣士林地方法
院97年度訴字第638號，中華民國98年9月18日第一審判決（起訴
案號：臺灣士林地方法院檢察署97年度偵字第2598號、第2809號
及97年度毒偵字第490號），提起上訴，本院判決如下：
    主  文
上訴駁回。
    事  實
一、甲○○前因施用毒品案件，經2次觀察、勒戒後，均認無繼
    續施用毒品之傾向，分別於87年8月5日、88年11月9日執行
    完畢釋放出所，並由臺灣基隆地方法院檢察署檢察官各以87
    年度偵字第2987號、88年度毒偵字第732號為不起訴處分確
    定；嗣因施用毒品案件，經臺灣基隆地方法院以89年度毒聲
    字第505號裁定令入戒治處所強制戒治，後因強制戒治屆滿3
    月且執行成效經評定為合格，經同院以90年度毒聲字第680
    號裁定停止戒治，所餘戒治期間交付保護管束，保護管束期
    間已於90年11月2日期滿，期滿未經撤銷，視為強制戒治期
    已執行完畢，刑事訴追部分，亦經臺灣基隆地方法院以89年
    度基簡字第293號判決判處有期徒刑6月確定。甲○○又於前
    開強制戒治執行完畢5年內之94年間，再因施用毒品案件，
    由臺灣高等法院以94年度上訴字第656號判決判處有期徒刑1
    年10月確定，已於94年5月13日入監服刑，後於95年9月26日
    因縮短刑期執行完畢，猶不知悔改，明知甲基安非他命為毒
    品危害防制條例第2條第2項第2款所規定之第二級毒品，不
    得持有、販賣，為圖牟利，竟與友人賴建翰約定，由賴建翰
    尋覓買主，甲○○提供甲基安非他命，2人共同基於販賣第
    二級毒品甲基安非他命之犯意聯絡，由賴建翰於97年2月13
    日下午5時許，在臺北縣汐止市○○街某「玩家高手」網路
    咖啡店內，以網際網路連結至「豆豆聊天室」網站內，再以
    「安公子」之暱稱，向瀏覽該聊天室網站之不特定人士，伺
    機兜售第二級毒品甲基安非他命。嗣臺北市政府警察局大同
    分局員警趙錦龍以「ALAN」之暱稱登入該聊天室後，即與賴
    建翰另以MSN之方式為對話，後於同日晚間10時45分許，談
    妥以新臺幣（下同）4千5百元之價格，向賴建翰購入第二級
    毒品甲基安非他命1克，賴建翰並以其所有之0000000000號
    行動電話與趙錦龍相約於同日晚間11時50分許，由賴建翰攜
    至臺北市大同區○○○路165號5樓處進行交易。賴建翰尋得
    買主後隨即告知甲○○，甲○○於同日晚間11時許，駕車搭
    載另2名不知情之友人前往臺北縣汐止市○○街135號之賴建
    翰住處樓下，搭載賴建翰前往前揭交易地點，並在車內將甲
    基安非他命1包（驗餘淨重為0.6258公克）交予賴建翰，嗣
    於同日晚間11時50分許，賴建翰、甲○○抵達該處後，由甲
    ○○在車內等候，另賴建翰則攜該包甲基安非他命至該址5
    樓處，賴建翰抵達該址5樓時隨即取出該包甲基安非他命準
    備與趙錦龍為交易時，為趙錦龍當場查獲，並扣得甲基安非
    他命1包及賴建翰所有、且供聯絡販賣甲基安非他命所使用
    之行動電話1支（內含SIM卡1張）。嗣因甲○○於車內久候
    不耐，遂多次撥打賴建翰前揭行動電話查詢，為趙錦龍發覺
    有異而下樓盤查，甲○○見狀隨即駕車離去，經追捕後始於
    翌日（即14日）凌晨零時25分許，在臺北市大同區○○○路
    287號前查獲，而循線查悉上情。
二、案經臺北市政府警察局大同分局報請臺灣士林地方法院檢察
    署檢察官偵查起訴。
    理  由
壹、程序部分：
一、本件被告甲○○上訴後，就施用第二級毒品部分撤回上訴，
    有本院99年3月5日審判筆錄及撤回上訴書附卷可憑，是本件
    審理範圍為被告甲○○被訴共同販賣第二級毒品未遂部分，
    先予說明。
二、按被告以外之人於審判外之言詞或書面陳述，除法律有規定
    者外，不得作為證據；又被告以外之人於審判外之陳述，雖
    不符合同法第159條之1至第159條之4之規定，但經當事人於
    審判程序同意作為證據，法院審酌該言詞陳述或書面陳述作
    成時之情況，認為適當者，亦得為證據。當事人、代理人或
    辯護人於法院調查證據時，知有第159條第1項不得為證據之
    情形，而未於言詞辯論終結前聲明異議者，視為有前項之同
    意，刑事訴訟法第159條第1項及第159條之5分別定有明文。
    經查，本判決所引用之各該被告以外之人於審判外之陳述（
    包含書面陳述），雖屬傳聞證據，除下述二之部分外，當事
    人於本院準備程序及審判期日中均表示同意作為證據方法而
    不予爭執，且迄至言詞辯論終結前亦未再聲明異議，本院審
    酌上開證據資料製作時之情況，尚無違法不當及證明力明顯
    過低之瑕疵，亦認為以之作為證據應屬適當，故揆諸前開規
    定，爰依刑事訴訟法第159條之5規定，認前揭證據資料均有
    證據能力。
三、另被告甲○○之辯護人以證人賴建翰、趙錦龍及林淑華於警
    詢及偵查中之證述，均屬於審判外之陳述，而認均無證據能
    力。經查：
  (一)賴建翰於警詢時就被告甲○○所涉犯行所為之陳述，與本院
    審判時之證述內容大致相符，復查無其他依法律規定得作為
    證據之情形，依刑事訴訟法第159 條第1 項規定，證人賴建
    翰於警詢時就被告甲○○所涉犯行所為之陳述無證據能力，
    不得採為判決之基礎。
  (二)又按被告以外之人於偵查中向檢察官所為之陳述，除顯有不
    可信之情況者外，得為證據，刑事訴訟法第159條之1第2項
    亦有明文。本件被告甲○○之辯護人以賴建翰、趙錦龍及林
    淑華於偵查中向檢察官所為之陳述，屬審判外之陳述，而認
    無證據能力云云，然被告甲○○及其辯護人均未主張前開證
    人於偵查中向檢察官所為之陳述有任何違反其意願而陳述之
    情，亦未具體指出有何顯不可信情形。且前開證於偵查中證
    述，均已於本院審理時提示予被告甲○○及其辯護人表示意
    見，且於本院審理時，再踐行交互詰問程序，是前開證人所
    為之陳述，均屬已合法調查，自得為本件判決之證據，是上
    開證人於偵查中向檢察官所為之陳述，均有證據能力。
貳、實體部分：
一、被告甲○○於本院99年8月19日最後審理期日經合法傳喚未
    到庭，惟據之前於準備程序及審理時之陳述，其固坦承曾於
    上揭時、地，曾駕車搭載賴建翰前往臺北市大同區○○○路
    165號處及後於員警盤查時曾駕車離去之事實，然矢口否認
    有何販賣第二級毒品甲基安非他命未遂之犯行，辯稱：「伊
    係因賴建翰要請喝酒，才搭載賴建翰前往該處，伊沒有將甲
    基安非他命交予賴建翰，也沒有與賴建翰共同販賣甲基安非
    他命。」云云。另被告甲○○之辯護人亦以：「扣案之毒品
    並非來自於甲○○，甲○○就賴建翰在MSN上販賣毒品予趙
    錦龍之行為，並無犯意聯絡與行為分擔，且賴建翰於8、9年
    前即有施用毒品，其自有毒品來源，甲○○認識賴建翰僅1
    個月，當不能提供毒品予賴建翰，且賴建翰本無販賣毒品意
    思，係證人趙錦龍詢問後始生販賣毒品之意。」等語資為辯
    護。經查：
  (一)上開賴建翰於97年2月13日下午5時許，曾在臺北縣汐止市○
    ○街某「玩家高手」網路咖啡店內，以「安公子」之暱稱進
    入「豆豆聊天室」網站內，嗣臺北市政府警察局大同分局員
    警趙錦龍以「ALAN」之暱稱進入該聊天室後，即與賴建翰另
    以MS N之方式為對談，後於同日晚間10時45分許，與賴建翰
    談妥以4千5百元之價格向賴建翰購入第二級毒品甲基安非他
    命，賴建翰並以其所有之0000000000號行動電話與趙錦龍相
    約於同日晚間11時50分許，由賴建翰攜至臺北市大同區○○
    ○路165號5樓處進行交易，另被告甲○○曾於同日晚間11時
    許，駕車搭載被告賴建翰前往前揭交易地點。嗣於同日晚間
    11時50分許，被告甲○○與賴建翰抵達該處後，賴建翰至該
    址5樓處取出該甲基安非他命準備交易時，為趙錦龍當場查
    獲，並扣得甲基安非他命1包及由賴建翰使用之行動電話1支
    （內含SIM卡1張），另被告甲○○因久候不耐，遂曾多次撥
    打賴建翰前揭行動電話查詢，經趙錦龍發覺有異下樓盤查時
    ，被告甲○○隨即駕車離去，經駕車追捕後，始於翌日（即
    14日）凌晨零時25分許，在臺北市大同區○○○路287號前
    查獲被告甲○○等事實，業據被告甲○○及賴建翰分別於原
    審審理時自承無訛（被告甲○○部分見原審卷第68頁，賴建
    翰部分見原審卷第81頁、第114頁、第150頁），且核與證人
    即臺北市政府警察局大同分局員警趙錦龍於偵查及原審審理
    時所證述之情節大致相符（分見偵2598卷第100頁及本院卷
    第150至158頁），復有該「豆豆聊天室」網頁及以MSN之方
    式為對話之網頁資料影本等在卷可稽（見偵2598卷第46至60
    頁），另有前揭第二級毒品甲基安非他命1包（驗餘淨重0.6
    258公克）及賴建翰所使用之行動電話1支（內含SIM卡1張）
    扣案可佐，再賴建翰為警查獲時所扣得之毒品1包，經送請
    交通部民用航空局航空醫務中心為鑑定後，亦確認有第二級
    毒品甲基安非他命成分，有該中心毒品鑑定書1紙存卷可佐
    （見偵2598卷第96頁），足認被告甲○○與賴建翰之前揭陳
    述應與事實相符，堪可採信。
  (二)至扣案之第二級毒品甲基安非他命係何人提供予賴建翰乙情
    ，證人賴建翰於偵查中曾證稱：「被警察查獲當天下午我先
    跟警察約好以1公克4,500元賣給警察後，我於晚上7、8點就
    以0000000000手機打給甲○○的0000000000手機，告訴他我
    大概幾點會去交易，再跟甲○○約好他開車來我家樓下載我
    ，順便把毒品安非他命帶過來，當晚他大約11點多開車來我
    家樓下載我，出發之前，我有確認他確實有帶毒品來，是他
    拿給我看的，他身上除了當時被查獲的毒品之外，沒有其他
    毒品。他沒有問我交易的細節，我是告訴他是我朋友要的，
    我就叫他開車載我去與警察相約的南京西路，約好錢是要等
    交易完之後再交給他4000元，到了現場之後，我就上樓，甲
    ○○在樓下等，我一出電梯口，警察問我說東西有沒有帶來
    ，我拿出來給他看的時候，他就表明是警察身分，就問我有
    沒有跟其他人來，我那時候說沒有，後來可能是因為甲○○
    覺得我上樓太久了，就打我的手機給我，可是當時我的手機
    已經被警察拿去了，警察後來就下去樓下看，就有查到甲○
    ○」等語屬實（見偵2598卷第83頁上方），另於原審審理時
    復證稱：「（你被查獲的毒品安非他命究竟是否是向甲○○
    拿的？）是，（你如何知道甲○○那邊有毒品可以拿？）因
    為他之前案發前1天凌晨在我家，我的房間內，當時房間內
    還有我女朋友林淑華，甲○○當時說如果有朋友需要安非他
    命的話可以跟他拿，他說1克4千元，（被查獲當天你跟警察
    約好以1克4千5百元出售安非他命之後，你何時打電話給甲
    ○○？）當天晚上10點多的時候，我用手機打給他，我說有
    朋友要一克安非他命，他問我人在哪裡，我就跟他約在我家
    樓下，後來他11點多開車到我家，問我要去哪裡交易，我說
    在台北，他問我要如何去，我本來說要騎機車去，甲○○說
    他要開車載我去。剛開始是他朋友開，到台北市○○○道之
    後才換由甲○○開車，（甲○○何時把安非他命拿給你？）
    在我家樓下，我上車之後甲○○拿給我，（甲○○把安非他
    命交給你當時你有無交4千塊給他？）沒有，我說我把毒品
    交給對方之後再交4千元給他。」等情明確（分見原審卷第
    193頁中段、第194頁）。綜觀證人賴建翰之前揭證述，其對
    於該扣案甲基安非他命係由何人提供、在何處交付各情，均
    能於偵查及本院審理時證述明確，且前後大致相符，是其前
    揭證述，應與事實相符，堪以採信。
  (三)再證人即賴建翰女友林淑華於偵查及原審審理時均曾證稱：
    「當日（即97年2月13日）下午5、6時，伊曾打電話予賴建
    翰，賴建翰說與『阿東』（按：即被告甲○○）約9點要去
    臺北拿東西給人家，『東西』就是指安非他命，賴建翰說該
    安非他命是『阿東』的」等情屬實（分見偵2598卷第114頁
    下方至115頁中段及本院卷第161頁下方至162頁中段），此
    情即與證人賴建翰前揭證述相符。又參證人賴建翰與林淑華
    2人為男女朋友，且均施用甲基安非他命，亦均認識被告甲
    ○○，是賴建翰將稍晚要與被告甲○○前往臺北將安非他命
    交與他人之訊息告知證人林淑華，與常情相符，亦可認證人
    賴建翰之前揭證述，應屬可採。雖證人林淑華所證稱之交易
    時間為晚上9時許，與本件之實際交易時間（即晚間11時50
    分許）略為不同，然觀諸證人賴建翰與證人趙錦龍間以MSN
    之方式為對談之網頁資料影本（見偵2598卷第49至55頁），
    賴建翰與證人趙錦龍於當日下午5時57分許，即已約略談妥
    將交易之毒品種類、金額，並已約定由賴建翰送至臺北各情
    ，僅交易之時間因證人趙錦龍表示需外出用餐之故，故相約
    稍晚再聯絡，是證人賴建翰於當日下午5、6時許，在電話中
    告知證人林淑華將於晚間9點與被告甲○○同至臺北交易安
    非他命之訊息，即無違誤，當屬可信。
  (四)又證人賴建翰與趙錦龍於當日下午5時57分許為對談時，雖
    已有交易將甲基安非他命之共識，但對於是否於當日交易、
    交易地點及數量均尚未確認。賴建翰與趙錦龍係遲至同日晚
    間10時30分許，始再以MSN之方式為對談，方確認由賴建翰
    於同日晚間11時30分許，將甲基安非他命送至趙錦龍所指定
    之臺北市○○○路某全聯福利社處、交易數量為1個等交易
    細節，且於同日晚間10時45分許結束以MSN之方式為對話各
    情，有前揭載有對話時間及內容之MSN之方式為對談之網頁
    資料在卷可證（見偵2598卷第56至60頁），另被告甲○○亦
    自承當日晚間11時許曾至賴建翰住處樓下搭載賴建翰乙節，
    是證人賴建翰與趙錦龍結束以MSN為方式之對談後，本應積
    極聯繫將交易甲基安非他命之貨源，並安排將前往趙錦龍所
    指定地點之交通工具，然賴建翰卻即刻致電被告甲○○，被
    告甲○○亦隨即於15分鐘內駕車前往賴建翰之住處樓下，顯
    見賴建翰與趙錦龍達成交易前，即已知若尋得買主，應聯絡
    被告甲○○以提供甲基安非他命，否則焉有尚不知該甲基安
    非他命之貨源為何，即與他人達成交易之舉？足認證人賴建
    翰所證當日晚上10時許，曾打電話給被告甲○○表示將交易
    1克甲基安非他命後，被告甲○○隨即駕車抵達其住處樓下
    ，並搭載前往交易地點，被告甲○○在車內曾交付該包甲基
    安非他命等事實，自屬可信。
  (五)再證人賴建翰何以會聯繫被告甲○○處以取得甲基安非他命
    乙情，據證人賴建翰於原審審理時曾證稱：「（你如何知道
    甲○○那邊有毒品可以拿？）因為他之前案發前一天，凌晨
    在我家，我的房間內，當時房間內還有我女朋友林淑華，甲
    ○○當時說如果有朋友需要安非他命的話可以跟他拿，他說
    1克4千元。」等語明確（見原審卷第194頁上方），核與證
    人林淑華於原審審理時所證稱之「在2月12日時，出事前，
    我們三個人在賴建翰家到早上我要回花蓮時，甲○○跟賴建
    翰交代說，如果有朋友需要的話再打電話給甲○○。」情節
    相符（見原審卷第163頁下方）。況被告甲○○於原審審理
    時亦坦承案發前一天曾至賴建翰房間內，林淑華也在房間內
    ，因賴建翰說汐止都買不到安非他命之故，並曾答應賴建翰
    若基隆有安非他命可幫賴建翰購買等情（見原審卷第198頁
    下方），足認被告甲○○與證人賴建翰、林淑華於案發前一
    日，確曾在證人賴建翰住處房間內論及甲基安非他命來源一
    事，另被告甲○○亦曾向證人賴建翰表示可在基隆處尋得甲
    基安非他命等情。復參證人賴建翰於97年2月13日晚間10時
    45 分許，與趙錦龍結束以MSN方式之對談後，隨即撥打電話
    予被告甲○○，被告甲○○亦於15分鐘內駕車抵達賴建翰住
    處樓下，並隨即搭載賴建翰前往臺北市大同區○○○路165
    號處各情，益徵證人賴建翰前揭證述，當屬可信。是被告甲
    ○○、賴建翰於本件販賣甲基安非他命前，非但有由賴建翰
    尋覓買主、被告甲○○提供甲基安非他命等犯意聯絡外，復
    於賴建翰尋得買主趙錦龍後，更有由被告甲○○提供該甲基
    安非他命，且駕車搭載賴建翰前往交易地點，再由賴建翰攜
    該甲基安非他命前往交易等行為分擔，甚為明確。
  (六)雖賴建翰於97年2月14日檢察官內勤訊問時曾稱該安非他命
    係向綽號「小傑」之人購買，在警詢時所提及向被告甲○○
    取得是伊自己亂編的，因覺得甲○○很無辜，所以不想再害
    他云云，另於原審審理時亦曾證稱：「（跟什麼朋友拿的？
    ）綽號小傑的朋友，（甲○○當時知道你要去販賣安非他命
    ？）不知道，我只說我要去跟朋友拿錢，（為何在警局的時
    候指稱你所販賣的安非他命是向甲○○購買的？）因為他那
    時候一直打電話來找我去喝酒，如果他當天沒有一直打電話
    來我就不會去賣安非他命，就不會被抓，事發之後我氣他找
    我喝酒。所以在警訊筆錄就故意說安非他命是跟甲○○拿的
    ，（既然如此為何到檢察官訊問時你又說毒品不是向甲○○
    購買的，何以如此？）後來要移送到地檢署時，甲○○在車
    上一直告訴我安非他命又不是我給你的，為何要說我。而且
    那時候被抓時，我已經好幾天沒睡覺，當時又很累，所以警
    察一直認為安非他命是甲○○交給我的，逼我說是甲○○交
    出來給我的。我為了趕快結束警訊筆錄的製作，所以就順著
    警察的意思。到地檢署，甲○○叫我把實話說出來，所以我
    想想之後，在檢察官訊問時改稱是向小傑之人購買的，（既
    然如此後來你跟甲○○是否有發生不愉快的事情？）沒有。
    後來有聽說甲○○在外面講我是故意陷害他的，（依你的警
    詢陳述不就是故意陷害甲○○嗎？）是的，（甲○○說你陷
    害他，你有作什麼事嗎？）我認為我已經把事實講出來，他
    何須在外面這樣講我。所以我之後在檢察官訊問時又說是甲
    ○○交給我安非他命」等情（分見本院卷第185頁下方、第
    186頁下方至188頁中段），然：
  1.若賴建翰所稱之因在警詢時誣指被告甲○○，覺得對被告甲
    ○○不好意思，故於偵查中改稱係向綽號「小傑」之人購買
    該包安非他命等情屬實，賴建翰理應於日後偵查時，均依此
    情為陳述或證述，以免再誣指被告甲○○。然被告賴建翰卻
    於97年3月5日檢察官訊問時，再以證人身分詰稱：該包安非
    他命係被告甲○○交付等情（見偵2598卷第82至83頁），則
    賴建翰究是否係因在警詢時曾誣指被告甲○○，故於97年2
    月14日檢察官訊問時始改稱該包安非他命向綽號「小傑」之
    人購買，誠有可疑。
  2.雖賴建翰於原審審理時曾證稱：因後來聽說甲○○在外面講
    係伊是故意陷害，但伊認為已把事實講出來，甲○○何須在
    外面如此陳述，伊在檢察官訊問時才又說是甲○○交付安非
    他命云云（見原審卷第188頁中段以下），然賴建翰於97 年
    2月14日檢察官內勤訊問後，隨即因所犯為最輕本刑為5年以
    上有期徒刑之罪，由檢察官聲請羈押，經本院訊問後已於同
    日執行羈押，此有羈押聲請書及押票各1紙存卷可憑（見偵
    2598卷第74至77頁），賴建翰既自97年2月14日起即執行羈
    押，其於身體自由遭拘束之際，當無可能因聽聞被告甲○○
    在外言及其有故意陷害之言詞，而於該次偵查中（即97 年3
    月5日）就該甲基安非他命是否為被告甲○○交付乙節再為
    虛偽證述。況若賴建翰於警詢時即有誣指被告甲○○之嫌，
    被告甲○○在外對賴建翰為前揭故意誣陷之評論言詞，亦與
    常情相符，賴建翰又何需因聽聞此言，即再為設詞陷害被告
    甲○○之理？足徵賴建翰前揭有利被告甲○○之證述，不可
    採信。
  3.另賴建翰所曾證稱該包甲基安非他命係向「小傑」之人購買
    云云，然觀諸賴建翰與趙錦龍前揭以MSN之方式為對話時之
    網頁內容，賴建翰係於當日（即97年2月13日）晚間10時45
    分許，始確認將於當日稍晚與趙錦龍進行交易，常情，賴建
    翰理應聯繫該名「小傑」之人，以期該「小傑」之人能提供
    甲基安非他命，以便能與趙錦龍進行交易，然賴建翰對於如
    何聯繫該名「小傑」之人一節，卻於原審審理時（按：尚稱
    向「小傑」之人購買時）證稱：「（你跟ALAN在網路上談好
    要交易安非他命時，當時你身上有安非他命嗎？）沒有」、
    「（如何聯絡小傑？）都是他打電話給我的」云云（分見原
    審卷第192頁下方、第191頁下方）。若賴建翰所證稱之該扣
    案之甲基安非他命係由該名「小傑」之人所提供等情屬實，
    賴建翰焉能在不知該名「小傑」之聯絡方式下，卻能於15分
    鐘內（即晚間10時45分至11時許），即自該名「小傑」之人
    處取得該包甲基安非他命？足認證人賴建翰此部分有利被告
    甲○○之證述，顯與事實不合，不足採信，自不能佐為被告
    甲○○有利認定之依據。
  (七)被告甲○○雖另辯稱當晚伊係要找賴建翰喝酒，不是販賣毒
    品云云，惟：
  1.被告甲○○為警查獲時，其車內尚有其另2名友人乙情，業
    經被告甲○○於原審審理時陳述明確（見原審卷第66頁中段
    ），亦經證人趙錦龍於偵查中證述屬實（見偵2598卷第102
    頁上方）。況賴建翰係於當日晚間10時45分許，始確認將於
    當晚至趙錦龍指定地點進行交易之事實，業已論述如前，是
    被告甲○○所辯稱之因賴建翰找喝酒才與賴建翰同赴前述交
    易地點若為屬實，則被告甲○○何以能於短短15分鐘內，即
    可聯繫並搭載該2名不知情之友人同赴被告賴建翰住處樓下
    ？且賴建翰若邀約被告甲○○喝酒，被告甲○○又何需帶同
    與賴建翰不認識之另2名友人同赴飲酒作樂？且若被告甲○
    ○不知悉賴建翰前往臺北市大同區○○○路165號5樓處係將
    與他人為甲基安非他命之交易，則被告甲○○於證人趙錦龍
    發覺有異下樓盤查時，又何需駕車逃離該處？是被告甲○○
    此部分所辯是否可信，即非無疑。
  2.另賴建翰為警查獲時所扣得之甲基安非他命之包裝袋經送請
    以氰丙烯酸酯法為化驗後，雖未發現有可資比對之指紋而無
    從鑑定該包裝袋上是否有被告甲○○之指紋等情，有內政部
    警政署刑事警察局鑑驗書1紙在卷可查（見偵2598卷第94頁
    ），然賴建翰確曾持有該包甲基安非他命與趙錦龍準備交易
    乙情，業經論述如前，賴建翰既曾持有該包甲基安非他命，
    然該包裝袋亦未曾檢出如賴建翰之有可資比對指紋，是自不
    能以該包裝袋亦未檢出有可資比對之指紋為由，即謂被告甲
    ○○與該包甲基安非他命無涉，是該內政部警政署刑事警察
    局鑑驗書尚不足佐以為被告甲○○有利認定之依據。
  3.雖被告甲○○之辯護人另以賴建翰於8、9年前即有施用毒品
    紀錄，自有施用毒品來源，被告甲○○僅認識賴建翰1個月
    ，當不能提供毒品予被告賴建翰云云，然被告甲○○於原審
    審理時即曾自承案發前一天曾至賴建翰房間內，林淑華也在
    房間內，因賴建翰說汐止都買不到安非他命之故，並曾答應
    賴建翰若基隆有安非他命可幫賴建翰購買等情（見原審卷第
    198頁），是被告甲○○、賴建翰於案發前既已論及甲基安
    非他命來源，且被告甲○○於知悉賴建翰在汐止處拿不到甲
    基安非他命後，尚且答應賴建翰若基隆處有貨源可幫忙購買
    一事，顯見被告甲○○並未因僅與賴建翰認識約1個月，而
    無不能提供毒品之可能。
  4.雖辯護人另以賴建翰本無販賣甲基安非他命之犯意，係因證
    人趙錦龍表示要購買，始生販賣之故意云云，證人賴建翰於
    原審審理時曾證稱：「（你上網聊天的時候你用的代號是什
    麼？）安少爺，（為什麼要用安少爺？）好玩，（你姓安嗎
    ？）不是，（怎麼取這個代號？）臨時想到的。也沒有什麼
    意義，（安是否是指安非他命？）不是，（那是指什麼？）
    就只是臨時想出來的。」等語（見原審卷第190頁）。然賴
    建翰於97年2月14日檢察官內勤訊問時即已陳稱：「（何以
    在網路上以『安少爺』代號散佈販賣毒品內容？）『安』指
    的就是安非他命，因為我有管道可以拿到安非他命，我在網
    路上用此一暱稱是因為我有需要的同好，一看就會知道意思
    ，就會跟我聯絡接洽。」等語明確（見偵2598卷第68頁下方
    ），即與其於原審審理時所證述之情節明顯不同，況參諸前
    揭聊天室及以MSN方式為對談之網頁資料（分見偵2598卷第
    47頁至第50頁），賴建翰先於該聊天室中以「安公子」為其
    暱稱，伺機與登入該聊天室網站之不特定人聊天，後於暱稱
    「ALAN」之證人趙錦龍詢問「你有安啊？？？」後，隨即向
    證人趙錦龍表示「需要嗎？」，並要求證人趙錦龍另以MSN
    方式為對談，待與證人趙錦龍以MSN之方式為對話後，賴建
    翰又主動向證人趙錦龍言及：「你要安嗎？」、「你的1克
    多少」、「我的耐燒」、「我4000元就好」等言詞（見偵25
    98卷第50頁上方），若賴建翰之「安公子」暱稱並非指甲基
    安非他命，則賴建翰何以能於趙錦龍詢問「你有安？？？」
    一語後，隨即機警要求趙錦龍另以MNS方式為對談，且又何
    能以MSN方式為對談時，向證人趙錦龍詢問購買價格及品質
    好壞等交易毒品細節？均足認證人賴建翰於原審審理時所為
    之前揭證述，不足採信。是賴建翰於登入該「豆豆聊天室」
    後，並以「安公子」為其暱稱時，實有意讓瀏覽該聊天室網
    站之施用甲基安非他命之不特定人士知悉其有販賣甲基安非
    他命之管道，雖證人趙錦龍警員係以俗稱「釣魚」之偵查作
    為，佯向賴建翰購買甲基安非他命，於交易時逮捕賴建翰，
    並旋逮捕被告甲○○，致未得逞，惟賴建翰本即有販賣第二
    級毒品甲基安非他命之犯意，並聯絡甲○○提供甲基安非他
    命事宜，被告之辯護人此部分所辯，亦不足採。
  5.至被告甲○○及其辯護人聲請傳喚當日同在車內之被告甲○
    ○友人即證人乙○○及綽號「洋洋」之丙○○到庭證述，以
    證明被告甲○○並不知悉賴建翰係前往交易甲基安非他命，
    而證人乙○○於本院99年6月17日審理時到庭證述：「97年2
    月13日伊下班後確與被告甲○○及甲○○的不詳姓名朋友一
    起喝酒，但伊喝醉了，不知道之後發生何事，亦不知為何被
    警察壓在地上，警察有叫伊把毒品拿出來，車上也找過，就
    沒有毒品。」等語（見本院99年6月17日審判筆錄），另證
    人丙○○則經本院傳拘未獲，有送達證書及基隆市警察局第
    四分局99年6月8日基警四分偵字第0990405495號函1件在卷
    可佐（附於本院卷），惟即使被告甲○○當晚另與證人乙○
    ○等人相約飲酒，其亦可攜帶甲基安非他命交付賴建翰供交
    易毒品用，並不妨礙被告甲○○與賴建翰共同販賣甲基安非
    他命犯行之進行，證人乙○○所證情節自不能佐為被告甲○
    ○有利認定之依據。
  (八)按販賣毒品罪，不以販入之後，復行賣出為必要，只須意圖
    營利而販入或賣出，有一於此，犯罪即為成立；而所謂「意
    圖」，即犯罪之目的，原則上不以發生特定結果為必要，即
    衹須有營利之意圖為已足，不以買賤賣貴而從中取利為必要
    。一般民眾普遍認知毒品之非法交易，政府一向查禁森嚴，
    且重罰不寬貸，衡諸常情，倘非有利可圖絕無平白甘冒被重
    罰高度風險之理，從而，舉凡其有償交易，除足反證其確另
    基於某種非圖利本意之關係外，通常尚難因無法查悉其買進
    、賣出之差價，而諉無營利之意思，或阻卻販賣犯行之追訴
    ；且販賣毒品之行為，無一定之公定價格，每次買賣之價格
    亦各有差異，隨供需雙方之資力或關係之深淺或需求之數量
    、貨源之充裕與否、販賣者對於資金之需求殷切與否，以及
    政府查緝之態度，進而為各種之風險評估，而有各種不同之
    標準，並非一成不變。販賣者從各種「價差」或係「量差」
    謀取利潤方式，或有差異，然其所圖利益之非法販賣行為目
    的，則屬相同，並無二致。查：本件雖無從得知被告甲○○
    、賴建翰購入甲基安非他命之價格為何，然販賣之人大多係
    從價差或量差中牟利，且賴建翰於偵查中亦曾自承係為賺取
    500元之差價，但沒賺到等情（見偵2598卷69頁），足認被
    告甲○○、賴建翰已著手販賣甲基安非他命予證人趙錦龍，
    有從中賺取利潤之意圖及犯意。是被告甲○○與賴建翰確有
    於前揭時、地，已著手販賣第二級毒品甲基安非他命予證人
    趙錦龍之事實，但因證人趙錦龍本無購入之意思而致不遂，
    足認被告甲○○與賴建翰共同販賣第二級毒品甲基安非他命
    未遂之事實，甚為明確。
  (九)綜上所述，被告甲○○辯稱賴建翰係自行販賣甲基安非他命
    予喬裝警員趙錦龍，與伊無關云云，要屬事後卸責之詞，殊
    不足採。本件事證明確，被告甲○○與賴建翰共同共同販賣
    第二級毒品甲基安非他命未遂之犯行，洵堪認定，應予依法
    論科。
二、新舊法比較：
    被告甲○○行為後，毒品危害防制條例修正第4條業於98年5
    月20日以華總一義字第0980012514 1號公布施行，新法第4
    條規定：「製造、運輸、販賣第1級毒品者，處死刑或無期
    徒刑；處無期徒刑者，得併科新臺幣2千萬元以下罰金。製
    造、運輸、販賣第2級毒品者，處無期徒刑或7年以上有期徒
    刑，得併科新臺幣1千萬元以下罰金。製造、運輸、販賣第3
    級毒品者，處5年以上有期徒刑，得併科新臺幣7百萬元以下
    罰金。製造、運輸、販賣第4級毒品者，處3年以上10年以下
    有期徒刑，得併科新臺幣3百萬元以下罰金。製造、運輸、
    販賣專供製造或施用毒品之器具者，處1年以上7年以下有期
    徒刑，得併科新臺幣1百萬元以下罰金。前5項之未遂犯罰之
    」，而舊法第4條規定：「製造、運輸、販賣第1級毒品者，
    處死刑或無期徒刑；處無期徒刑者，得併科新臺幣1千萬元
    以下罰金。製造、運輸、販賣第2級毒品者，處無期徒刑或7
    年以上有期徒刑，得併科新臺幣7百萬元以下罰金。製造、
    運輸、販賣第3級毒品者，處5年以上有期徒刑，得併科新臺
    幣5百萬元以下罰金。製造、運輸、販賣第4級毒品者，處3
    年以上10年以下有期徒刑，得併科新臺幣3百萬元以下罰金
    。製造、運輸、販賣專供製造或施用毒品之器具者，處1年
    以上7年以下有期徒刑，得併科新臺幣1百萬元以下罰金。前
    5項之未遂犯罰之」，經比較修正前後關於罰金刑之規定，
    以修正前之規定，較有利於被告甲○○。
三、查甲基安非他命不論修正前後均為毒品危害防制條例第2條
    第2項第2款所規範之第二級毒品，不得持有、販賣及施用，
    是核被告甲○○所為，係犯修正前毒品危害防制條例第4條
    第2項之販賣第二級毒品未遂罪。被告甲○○與賴建翰就販
    賣第二級毒品未遂犯行，有犯意聯絡及行為分擔，均為共同
    正犯。又被告甲○○所共同販賣第二級毒品甲基安非他命予
    趙錦龍，其販賣前持有第二級毒品之低度行為應為販賣之高
    度行為所吸收，不另論罪。又被告甲○○已著手於犯罪行為
    之實行，因證人趙錦龍本購入之意而不遂，為未遂犯，依刑
    法第25條第2項之規定，法定無期徒刑部分減至法定刑，有
    期徒刑部分減輕其刑。又被告甲○○有如事實欄所載之論罪
    科刑，並已執行完畢等情，有臺灣高等法院被告前案紀錄表
    1 件附卷可憑，其於前案執行完畢後5年內，故意再犯本件
    有期徒刑以上之罪，為累犯，應加重其刑，並先加後減之。
四、原審以被告甲○○販賣第二級毒品未遂之犯罪事證明確，適
    用修正前毒品危害防制條例第4條第2項、第18條第1項前段
    、第19條第1項，刑法第11條、第2條第1項、第28條、第47
    條第1項等規定，並審酌被告甲○○本身有施用毒品前科，
    明知甲基安非他命為毒品危害防制條例所規定之第二級毒品
    ，竟欲以販賣方式流毒予他人，助長毒品泛濫，戕害他人身
    心健康，危害社會治安，犯罪之動機、目的係一時貪利、手
    段及犯後否認犯行，並無悔意之態度，量處有期徒刑三年十
    月，另沒收部分，扣案之行動電話1支（含SIM卡1張），為
    共犯賴建翰所有並為其使用，此經賴建翰於原審陳述甚詳，
    且為供賴建翰聯繫販賣第二級毒品所用之物，應依毒品危害
    防制條例第19條第1項之規定宣告沒收，另扣案之第二級毒
    品甲基安非他命1包（驗餘淨重為0.6258公克），應依毒品
    危害防制條例第18條第1項前段規定，不問屬被告與否，均
    應諭知沒收銷燬之。經核原判決，認事用法，尚無違誤，量
    刑亦稱妥適。被告甲○○上訴猶執前詞否認販賣第二級毒品
    甲基安非他命未遂犯行，所辯均不足採信，已如前述，其上
    訴並無理由，應予駁回。
參、被告甲○○經本院合法傳喚，而無正當理由不到庭，爰不待
    其陳述，逕行判決。
據上論斷，應依刑事訴訟法第368條、第371條，判決如主文。
本案經檢察官鄭富銘到庭執行職務。
中    華    民    國    99    年    8     月    31    日
                  刑事第十七庭  審判長法  官  王聰明
                                      法  官  陳憲裕
                                      法  官  黃雅芬
以上正本證明與原本無異。
如不服本判決，應於收受送達後10日內向本院提出上訴書狀，其
未敘述上訴之理由者並得於提起上訴後10日內向本院補提理由書
（均須按他造當事人之人數附繕本）「切勿逕送上級法院」。
                                      書記官  鄭雅云
中    華    民    國    99    年    8     月    31    日
附錄：本案論罪科刑法條全文
修正前毒品危害防制條例第4條第2項
製造、運輸、販賣第二級毒品者，處無期徒刑或7 年以上有期徒
刑，得併科新臺幣7 百萬元以下罰金。

司法院資訊處製作；財團法人民間司法改革基金會備份。
